【裁判字號】    99,訴,54
【裁判日期】    990331
【裁判案由】    侵權行為損害賠償
【裁判全文】
臺灣高雄地方法院民事判決                99年度訴字第54號
原      告  乙○○
被      告  甲○○
訴訟代理人  徐豐明    律師
右當事人間請求損害賠償事件，原告提起刑事附帶民事訴訟（民
國98年度審附民字第199 號），經本院刑事庭移送民事庭審理，
本院於民國99年3月23 日言詞辯論終結，判決如下：
    主      文
被告應給付原告新台幣柒萬壹仟柒佰陸拾元，及自民國九十八年
十月十三日起至清償日止，按週年利率百分之五計算之利息。
原告其餘之訴駁回。
本判決第一項得假執行。被告如提供新台幣柒萬壹仟柒佰陸拾元
為原告預供擔保，得免為假執行。
原告其餘假執行之聲請駁回。
    事實及理由
一、原告主張：被告因與原告之蔡姓友人發生債務糾紛，為尋覓
    該友人，竟於民國98年2月13日23時35分許，前往原告開設
    於高雄縣仁武鄉○○路136之1號之宗教用品店（下稱系爭處
    所）。適原告外出運動後，返回該處，被告趨前詢問蔡姓友
    人之下落，未獲原告理會，即逕行進入系爭處所，兩造因而
    發生口角衝突，被告竟拿椅子毆打原告，致原告受有左手掌
    挫傷、左手前臂挫傷、左手上臂挫傷併紅腫瘀青及擦傷等傷
    害（下稱系爭損害，關於被告毆傷原告等事實，下稱系爭侵
    害）。被告因系爭侵害經台灣高雄地方法院檢察署（下稱高
    雄地檢署）檢察官以涉嫌傷害罪起訴，並據本院刑事庭判決
    有期徒刑3月，得易科罰金，經上訴後，遭台灣高等法院高
    雄分院（下稱高雄高分院）判決上訴駁回確定（下稱系爭刑
    事案件）。原告自得依據侵權行為損害賠償請求權，請求被
    告賠償因此所生之損害。而按原告因此受有醫療費用新臺幣
    （下同）100000元及無法工作所生營業損失200000元；另外
    ，原告受侵害後，精神相當痛苦，自得請非財產上損害7000
    00元，合計0000000元（下稱系爭款項）等情。爰依民法第1
    84條第1項、第192條第1項及第195條第1項損害賠償請求權
    ，聲明：被告應給付原告0000000元及自附帶民事起訴狀繕
    本送達之翌日即98年10月13日起至清償日止，按週年利率百
    分之5 計算之利息。願供擔保，請准宣告假執行。
二、被告則以：伊因自衛，才拿椅子碰傷原告。原告主張醫療費
    用除其中1760元的支出，係屬必要費用外，其餘或未證明支
    出，或非屬必要，均不得請求。又原告並非實際商店經營者
    ，其所受傷害，亦未達到不能工作之程度，因此沒有所謂之
    營業損失。此外，原告迄未提出作何證據證明營業損失。再
    原告應所受的是輕微手臂傷害，休息幾天即天，請求的非財
    產上損害顯然過高等語抗辯，並聲明：原告之訴駁回。如受
    不利之判決。願供擔保，請准宣告免為假執行。
三、兩造不爭執事項
（一）被告於98年2 月13日晚上11時35分許，前往原告開設於高
      雄縣仁武鄉○○路136 之1 號處開設之宗教用品店，雙方
      因故發生口角衝突，被告拿椅子毆打原告，致原告受有左
      手掌挫傷、左手前臂挫傷、左手上臂挫傷併紅腫瘀青及擦
      傷等傷害。被告因系爭侵害經高雄地檢署檢察官以涉嫌傷
      害罪起訴，並據本院刑事庭判決有期徒刑3 月，得易科罰
      金，經上訴後，遭高雄高分院判決上訴駁回確定。
（二）原告44年7月21日出生，於事故發生時，年約53餘歲。名
      下共有田地11筆及投資2 筆，資產價值約0000000 餘元。
      台南二家專二專部肄業，現經營宗教文物店。被告45年2
      月9 日出生，於事故發生時，年約53歲。畢業於省立新營
      家商，現無婚姻關係，95年度個人所得約390000餘元，96
      年度個人所得約460000餘元，97年度個人所得約20 0000
      元，名下有筆100000元的投資。
四、兩造於審理中協商爭執事項為（一）原告因系爭損害，必要
    支出費用為何？（二）原告請求營業損失200000，如何計算
    ？損失與受傷間有無相當因果關係？可請求的金額為何？（
    三）原告請求700000元的非財產上損害，有無理由？是否過
    高？茲分述如下：
（一）原告因系爭損害，必要支出費用為何？
  １、原告主張兩造因故發生口角衝突，被告拿椅子毆打原告，
      致原告受有左手掌挫傷、左手前臂挫傷、左手上臂挫傷併
      紅腫瘀青及擦傷等傷害乙節，為被告所不爭執，並有原告
      提出診斷證明書影本乙紙附於系爭刑事案件（見98年度他
      字第1384偵查影印卷第5 頁），堪予認定。此外，參以被
      告因系爭侵害致原告受有系爭損害之事實，涉犯刑事傷害
      罪，經檢察官起訴，並據本院刑事庭判決被告有期徒刑3
      月，得易科罰金後，被告不服原判決而提起上訴，亦據高
      雄高分院判決上訴駁回而確定等情，均如前述，益徵原告
      主張因被告侵害行為，致受有系爭損害乙節，堪可採認。
      而按被告固抗辯：因為自衛，始拿椅子傷害原告云云，惟
      為原告所否認。經查，被告辯稱上情云云，未據提出任何
      證據，以為佐證，已難遽採。此外，參酌被告於系爭刑事
      案件中，非惟坦承傷害行為，更未曾以自衛作為抗辯或提
      出任何證據資料，以資證明等情以觀，足見被告於本院改
      稱：自衛而傷害原告云云，委難採信。
  ２、按因故意或過失，不法侵害他人之權利者，負損害賠償責
      任。民法第184 條第1 項前段，著有明文。本件原告既遭
      被告侵害，致受有系爭損害，則其依據上述損害賠償請求
      權，請求被告賠償因此所受損害，如屬有據，自應由被告
      負擔全部損害賠償責任。以下，先就原告主張支出醫藥費
      部分，論述之。
  （１）得請求醫藥費部分：
        原告主張因系爭損害，致支出必要醫療費用1760元乙節
        ，業據其提出長庚醫療財團法人高雄長庚紀念醫院（下
        稱高雄長庚）出具之98年12月28日（就醫日期98年2 月
        14日）費用收據影本2 紙（見本院卷第27頁）為證，且
        為被告所不爭執，堪可認定。故原告請求被告給付上開
        金額合計1760元，即屬有據。
  （２）不得請求醫藥費部分：
        原告主張因系爭損害，致支出必要醫療費用98240 元云
        云，其中醫藥費部分負擔100 及放射線診療費432 元，
        合計532 元部分，固提出高雄長庚出具之98年12月28日
        費用收據影本2 紙（見本院卷第26及27頁）為證，惟被
        告除予以否認外，並以：上述100 元的收據係98年12月
        28日就診，距離原告受傷日期98年2 月13日，已逾10
        個月，而原告所受均屬輕微的傷害，既無須長期的療程
        ，更沒有使用放射線診療的必要，故上述532 元之支出
        ，核均非屬必要支出。此外，原告其餘主張的醫療費用
        ，迄未見其提出任何證據，以實其說，亦屬無據等語置
        辯。經查，原告受有左手掌或左手前、上臂之挫傷、擦
        傷或瘀青傷等傷害乙節，有前述診斷證明書影本附於系
        爭刑事案件影印卷可稽，顯見其所受傷害區域分布於左
        手掌或左手臂，受傷情形屬於擦、挫傷的表皮層，衡情
        ，傷勢輕微。此參諸上述診斷證明書醫囑欄記載：「病
        患於98年2 月13日23時39分，於本院急診求診，經診療
        後於98年2 月14日02時離院」等語，其間，原告待在急
        診室之時間約2 小時餘，時間甚短；暨此後長達10個月
        餘，均未見其提出任何證據資料，以證明其為上述傷勢
        ，前往醫療院所就診等情益明，故原告主張其有於10個
        月餘後，因所受系爭損害，再前往高雄長庚就診；及有
        為上述輕微傷勢，接受放射線診療之必要云云，即難遽
        採。況其中100 元支出部分，依收據內容，記載：藥費
        部分負擔等語以觀，亦難資為原告支出系爭損害所生必
        要之依據，益徵原告有關532 元部分之必要醫療費用主
        張，難予採信。此外，原告迄未舉證證明其另行支出必
        要醫療費用97708 元（98240 元－532 元＝97708 元）
        ，則其有關此部分支出之主張，即難採信。綜上，原告
        主張其因系爭損害，另行支出98240 元之必要醫療費用
        云云，均屬無據。
（二）原告請求營業損失200000，如何計算？損失與受傷間有無
      相當因果關係？可請求的金額為何？
    １、按當事人主張有利於己之事實者，就其事實有舉證之責
        任。民事訴訟法第177 條前段著有明文。次按，不法侵
        害他人之身體或健康者，對於被害人因此喪失或減少勞
        動能力或增加生活上之需要時，應負損害賠償責任。為
        民法第193 條第1 項所明定。所謂減少勞動能力之損害
        ，應包括被害人受傷害後，一段時間無法工作或營業之
        薪資損失或營業損失。又按被害人得請求無法工作之薪
        資或營業損失，自必須以其確實擁有工作或營業，並因
        為所受傷害，致無法工作或營業為前提。
    ２、原告主張伊於系爭處所經營宗教用品生意，因被告侵害
        行為，致伊一段期間無法開門營業，受有200000元之營
        業損失，自得請求被告賠償損害云云，其中，除關於原
        告確實居住於系爭處所內，暨系爭處所係經營宗教用品
        業務乙節，為被告所不爭執外，餘則為被告所否認，並
        辯稱：原告並非上述宗教用品經營者，自無營業損失可
        言。又原告縱為經營者，其每天可獲得之盈餘，亦不逾
        越1000元。再原告並未證明其因所受傷害，無法工作或
        營業，故其縱有未營業之損害，亦與所受傷害間，不具
        相當因果關係，自不得請求賠償損失等語。
    ３、經查，原告所受傷害區域分布於左手掌或左手臂，受傷
        情形均屬於擦、挫傷的表皮層，且傷勢輕微等情，業如
        前述。從而，本院參諸原告受傷區域及傷勢等情以觀，
        已難遽認其所受傷害，將導致無法工作之結果，更遑論
        所謂不能工作之確切期間或程度如何，已徵其主張受有
        不能工作之營業損失，難予採信。此外，原告迄未提出
        任何證據資料，以證明其確實因系爭損害致無法工作或
        營業，則揆諸前揭說明，原告請求被告賠償無法工作之
        營業損失200000元，即屬無據。
（三）原告請求700000元的非財產上損害，有無理由？是否過高
      ？
    １、按不法侵害他人之身體、健康者，被害人雖非財產上之
        損害，亦得請求賠償相當之金額。為民法第195 條第1
        項所明定。次按精神慰撫金之酌定，除原告所受之傷害
        程度外，尚應審酌兩造之身份地位、學識經歷、財產狀
        況、痛苦程度等節以定之。
    ２、原告主張因遭受被告拿椅子毆打，致受有系爭損害，精
        神上相當痛苦，故請求700000元之非財產上損失等情。
        惟被告則以：原告所受之傷害，僅屬皮肉傷，休息幾天
        即可，請求之非財產上損害過高等語置辯。經查，原告
        係44年7 月21日出生，於傷害事故發生時，年約53餘歲
        。名下共有田地11筆及投資2 筆，資產價值約0000000
        餘元。教育程度為台南二家專二專部肄業，現經營宗教
        文物店。至於被告則為45年2 月9 日出生，於傷害事故
        發生時，年約53歲。畢業於省立新營家商，現無婚姻關
        係，95年度個人所得約390000餘元，96年度個人所得約
        460000餘元，97年度個人所得約200000 元，名下有筆
        100000元的投資等情，為兩造所不爭執，並有兩造財產
        所得調件明細表多紙附卷（見本院卷第9 至17頁）可稽
        ，堪予認定。據上，堪認兩造年齡相近，其勞動或一般
        生產力大致相當；原告教育程度略高於被告；資產亦高
        於被告；至社會地位及職業方面，兩造均不顯著，衡情
        ，大致相當。從而，本院審酌兩造上述教育程度、勞動
        生產力、資產、社會地位、職業；暨被告持椅子傷害原
        告，而原告所受之傷害均屬手掌、手臂等擦、挫傷，傷
        勢輕微；並被告於本院審理中辯稱：自衛傷人云云，係
        屬不可採，足見其行為後，未具悔意，且於審理中，履
        與原告發生爭執，甚至離開法庭後，仍生爭執，態度不
        佳等情狀，認原告請求被告賠償非財產上損害，以7000
        0 元為適當。至逾此部分之請求，則屬無據。
（四）綜上，原告請求被告賠償醫療費用1760元及非財產上損害
      70000 元，合計71760 元，均屬有據。至逾上開部分之請
      求，則屬無據。
五、綜上所述，原告本於民法第184 條第1 項前段、第195 條第
    1 項前段之侵權行為法律關係，請求被告給付71760 元，及
    自附帶民事起訴狀繕本（繕本於98年10月1 日寄存送達予被
    告，經10日後，應於同年月12日發生送達效力）送達之翌日
    即98年10月13日起至清償日止，按週年利率百分之5 計算之
    利息，為有理由，應予准許。至原告逾此部分之請求，則無
    理由，應予駁回。
六、兩造陳明願供擔保聲請宣告假執行及免為假執行，關於原告
    勝訴部分，固無不合。惟按本件係命被告給付金額未逾50萬
    元之判決，就原告部分，爰依職權宣告假執行，並同時宣告
    被告得供擔保，免為假執行；至原告敗訴部分，其假執行之
    聲請失所依附，應予駁回。又本件並無訴訟費用之支出，爰
    不為訴訟費用負擔之諭知，併予敘明。
七、本件事證已臻明確，兩造其餘攻擊防禦方法及舉證，核於判
    決結果不生影響，爰不一一論斷，附此敘明。
八、結論：原告之訴為部分有理由，部分無理由，依民事訴訟法
    第389 條第1 項第5款、第392條第2項，判決如主文。
中    華    民    國    99    年    3     月    31    日
                      民事第五庭法  官  李昭彥
正本係照原本作成。
如不服本判決，應於送達後20日內，向本院提出上訴狀並表明上
訴理由，如於本判決宣示後送達前提起上訴者，應於判決送達後
10日內補提上訴理由書（須附繕本）。
中    華    民    國    99    年    3     月    31    日
                                書記官  鄭淑華

司法院資訊處製作；財團法人民間司法改革基金會備份。
